【裁判字號】    99,玉交易,1
【裁判日期】    990329
【裁判案由】    過失傷害
【裁判全文】
臺灣花蓮地方法院刑事判決             99年度玉交易字第1號
公  訴  人  臺灣花蓮地方法院檢察署檢察官
被      告  乙○○
選任辯護人  鍾年展律師
上列被告因過失傷害案件，經檢察官聲請簡易判決處刑（96年度
偵字第5470號），本院認有刑事訴訟法第451條之1第4 項但書之
情形，改適用通常程序審理，判決如下：
    主  文
乙○○無罪。
    理  由
一、聲請簡易判決處刑意旨略以：被告乙○○、甲○○（另結）
    於民國96年11月19日上午，分別駕駛車牌號碼2389-RE 號自
    小客車、S8-9269 號自小貨客車，沿花蓮縣富里鄉○○○路
    由西往東方向行駛，嗣於同日8時50 分許，行經該路與台九
    線交岔口往西500 公尺處時，被告乙○○本應注意超車時應
    與前車左側保持半公尺以上之間隔超過，行至安全距離後，
    再顯示右方向燈駛入原行路線，甲○○本應注意車前狀況，
    隨時採取必要安全措施，以防止危險之發生，而依當時情形
    ，無不能注意之情事，被告乙○○與甲○○竟均疏未注意，
    而於被告乙○○貿然超車後，由甲○○未注意車前狀況，而
    發生碰撞，致被告乙○○受有頭部外傷併腦震盪、甲○○則
    受有腦震盪。嗣經被告乙○○留於現場報警處理而查獲，因
    認被告乙○○涉犯刑法第284第1項前段之過失傷害罪嫌云云
    。
二、按犯罪事實應依證據認定之，無證據不得認定犯罪事實；又
    不能證明被告犯罪者，應諭知無罪之判決，刑事訴訟法第15
    4條第2項、第301條第1項分別定有明文。次按告訴人之告訴
    ，係以使被告受刑事訴追為目的，是其陳述是否與事實相符
    ，仍應調查其他證據以資審認；又認定不利於被告之事實，
    須依積極證據，苟積極證據不足為不利於被告事實之認定時
    ，即應為有利於被告之認定，更不必有何有利之證據；再認
    定犯罪所憑之證據，雖不以直接之證據為限，間接證據亦包
    含在內，然而無論直接證據或間接證據，其為訴訟上之證明
    ，須於通常一般人均不致有所懷疑，而得確信其為真實之程
    度者，始得據為有罪之認定，倘其證明尚未達於此一程度，
    而有合理之懷疑存在時，事實審法院復已就其心證上理由予
    以闡述，敘明其無從為有罪之確信，因而為無罪之判決，尚
    不得任意指為違法。最高法院52年臺上字第1300號、30年上
    字第816號、76年臺上字第4986號分別著有判例可資參照。
三、證據能力部分：
    (一)按刑事訴訟法第159條第1項規定：被告以外之人於審判外
      之言詞或書面陳述，除法律有規定者外，不得作為證據。
      又被告以外之人於偵查中向檢察官所為之陳述，除顯有不
      可信之情況者外，得為證據。再被告以外之人於審判外之
      陳述，雖不符刑事訴訟法第159條之1至159條之4之規定，
      而經當事人於審判程序同意作為證據，法院審酌該言詞陳
      述或書面陳述作成時之情況，認為適當者，亦得為證據。
      當事人、代理人或辯護人於法院調查證據時，知有第 159
      條第1 項不得為證據之情形，而未於言詞辯論終結前聲明
      異議者，視為有前項之同意，同法第159條之1第2 項、第
      159條之5分別定有明文。
    (二)被告乙○○及辯護人對於證人即告訴人甲○○、證人黃玲
      蘭於警詢及偵查中之證詞，均不爭執，且未聲明異議，本
      院審酌證人甲○○於警詢及偵查中（偵查中所述未具結）
      、證人黃玲蘭於警詢陳述作成時之情形，均認適當，依上
      開規定，有證據能力。又依證人黃玲蘭之偵查中陳述作成
      時所處之外在環境，並無非法取供之顯不可信之情況，依
      法亦有證據能力。
    (三)又被告之辯護人主張甲○○之受傷照片係甲○○於案發數
      月後提出，無證據能力；另玉里榮民醫院診斷證明書並非
      醫師根據診斷結果或自病歷摘要製作之紀錄文書或證明文
      書，屬被告以外之人於審判外之陳述或書面，依刑事訴訟
      法第159條第1項無證據能力。惟按除顯有不可信之情況外
      ，從事業務之人於業務上或通常業務過程所須製作之紀錄
      文書、證明文書，亦得為證據，刑事訴訟法第159條之4第
      2款定有明文。經查：
      (1)卷附甲○○受傷之照片，係甲○○於97年 4月29日於檢
        察官開庭時所庭呈，其庭呈時離案發時已相隔數月，照
        片上亦無顯示拍照時間，故難認定係其因本件車禍所受
        之傷害，因此認為無證據能力。
      (2)玉里榮民醫院診斷證明書係醫生看診後基於業務所製作
        之證明文書，依該診斷證明書所記載之內容可知係甲○
        ○於車禍後至醫院看病後而由醫師所出具，故無顯不可
        信之情況，依刑事訴訟法第159條之4第 2款之規定，有
        證據能力。
四、本件檢察官認為被告涉有上開過失傷害罪嫌，係以被告於警
    詢及偵查中之供述、證人甲○○及黃玲蘭於警詢及偵查中之
    證述、卷附財團法人佛教慈濟綜合醫院、財團法人臺灣基督
    教門諾會醫院、玉里榮民醫院出具之診斷證明書各 1紙及道
    路交通事故現場圖，及車損、現場照片為其依據。訊據被告
    矢口否認有上開過失傷害之犯行，辯稱：本案係甲○○開車
    尾隨伊車後，並衝撞伊車不只一次，伊欲開車離開，甲○○
    復對伊車側邊又衝撞一次等語。經查：
    (一)證人甲○○於警詢中證稱：伊與被告同方向行駛，被告突
      然超車並停在路中間，致伊煞車不及追撞上被告所駕駛之
      自小客車後車箱，之後伊往右側方向行駛，被告又將自小
      客車往右移動，致使伊自小客車之左側車身與被告右側車
      身擦撞云云；並於偵查中證稱：被告開車超過伊車後緊急
      煞車，伊車左前方撞到被告車子右後方，撞到後伊嚇到，
      還是繼續踩著油門，然後伊打倒退檔倒車，並由被告車子
      右方要超車離開時，被告又將車子往右移動，所以伊擦撞
      到他車子右方車門及右後鏡處，車禍後伊因為很緊張所以
      才把車子開走云云；惟於本院訊問時證稱：被告超車後緊
      急煞車，當時他車子距離伊車子約1 公尺就突然停住，伊
      一時緊張，沒有閃躲，反而不由自主踩油門撞上去，撞到
      後還有踩油門2、3秒，之後才踩煞車並倒車，至距離被告
      車子約半個車身再往右行駛，伊當時剛啟動，車速很慢約
      10幾公里，但因右側有稻田，所以往前開時離被告車身很
      近，不曉得會刮到被告車身，當時被告車身沒有動，只有
      將他的方向盤往右轉，伊感覺有撞到他的右側邊前輪等語
      。是證人甲○○就其擦撞到被告右側車身之原因係因被告
      又將車子往右移動，或因其未抓好距離而擦撞被告車子所
      致，前後所述不一。況若甲○○往右駕車離去時，因被告
      又將車子往右移動，而造成兩車擦撞，則被告當時應係將
      車輛向右斜方向移動，才會造成兩車擦撞，然依現場照片
      顯示車禍後被告車輛停放位置係與車輛行進方向平行，並
      無向右斜停之情形（車禍發生後，被告車輛並未移動，業
      據證人甲○○於本院訊問時陳述明確），可知甲○○於警
      詢及偵查中所述：係因被告又往右移動，造成其擦撞被告
      右側車身云云，與事實不符，不可採信。又依卷附被告車
      輛受損照片（見警卷第20、22頁），顯示被告右側車身係
      由最後方至最前方均有擦撞痕跡，可見甲○○係駕車緊靠
      被告右側車身前進，果如甲○○於本院所述其第二次係為
      避免掉落田中而不慎擦撞被告右側車身，則以其當時僅有
      10幾公里之時速，其應該可於發現不慎擦撞被告右側車身
      後立即停車或再向右閃避，以避免兩車繼續擦撞，然其卻
      未停車或閃避，反而繼續前行，可證其應係故意擦撞被告
      車子無疑。再者，依甲○○上開所述，其與被告車子僅發
      生二次撞擊，第一次係因被告超車後緊急煞車，造成其車
      左前方撞及被告車子右後側車燈；另一次則因其倒車後欲
      由右側離去，而擦撞被告車子右側車身。然觀之前揭被告
      車輛受損照片，顯示被告車輛除右後側車燈受損、右側車
      身遭擦撞受損外，另於靠近車身中央處亦有二處受損。且
      經臺灣花蓮地方法院檢察署檢察官勘驗結果發現：車牌號
      碼2389-RE號自小客車（即被告車輛）後方右邊第2個倒車
      雷達下方有一處明顯刮痕與甲○○所駕駛車牌號碼9269-S
      8號車輛前防撞桿凸出部分相符，且在被告車輛TOYOTA 標
      誌右側約6公分處有撞擊凹痕，與車牌號碼S8-8269號車輛
      前旗桿之頂點高度相符等情，有該署勘驗筆錄乙份及所拍
      攝被告車輛受損照片5張在卷可參（見偵查卷第97 頁、第
      99至101 頁），證人甲○○於本院訊問時亦自承：這是伊
      車前旗桿造成的等語（見本院卷99年1月4日訊問筆錄第 6
      、7 頁）。足證被告車輛上開中央二處受損處確係遭甲○
      ○所駕駛之車輛撞及所致。是證人甲○○所述其與被告車
      輛僅發生二次撞擊云云，顯非事實。反觀之，被告自警詢
      、偵查，迄本院審理時均供稱：其車輛與甲○○車輛發生
      三次撞擊，第一次撞得很輕，造成車子行李箱上有凹痕，
      第二次撞到其車子右後側車燈，甲○○撞了之後還猛加油
      ，之後她又從右側開過去，刮傷其車子右側板金等語，核
      其所述內容確與其車輛受損狀況相符，應為事實。
    (二)又證人黃玲蘭雖於偵查中證稱：當天我看到被告車子很快
      超過甲○○車子，並將車子停在路中間，然後我在後面就
      看到甲○○車子撞到被告車子，我就將我的車子從左側開
      過去停在前面快到台九線地方，但我沒看到甲○○車子超
      車情形，因我在停車，我停車時甲○○車子也剛好到我車
      子右側，我想這樣不行，就開往甲○○家中跟她公婆說她
      與別人發生車禍云云；惟證人甲○○於本院訊問時係證稱
      ：伊開車往被告車子右側行進時，當時黃玲蘭是跟在伊車
      後，伊停在前方打電話給伊先生，就看到黃玲蘭開車經過
      伊車子云云。兩人所述明顯不符，足證證人黃玲蘭上開所
      述應係偏袒甲○○之詞，並不足取。復酌以證人黃玲蘭係
      甲○○之弟媳，又與被告均為花蓮縣議會議員，而依甲○
      ○於本院所述，其於發生車禍前即已發現被告及黃玲蘭均
      駕車跟在其車後，本案若確係因被告故意超車後並緊急煞
      車，致發生車禍，造成其車子受損並因而受傷，依常情而
      言，其大可停在車禍現場，請求其弟媳黃玲蘭協同處理車
      禍事宜，並報警處理，以要求被告賠償或追究被告刑責，
      焉須另行打電話給他人，甚至駕車逃離現場？綜合上情，
      在在證人甲○○所述，顯非事實，不足採信。
    (三)至卷附之診斷證明書、現場圖及現場照片等，僅能證明車
      禍後之現場狀況及被告、甲○○受傷之事實，均無從證明
      本件車禍係被告故意或過失所導致。
五、綜上所述，證人甲○○、黃玲蘭之證詞與事實不符，不足採
    信。本件依檢察官所舉之證據及本院調查證據之結果，均無
    法認定被告涉有檢察官所指過失傷害之犯行，揆諸首揭法條
    及判例意旨，爰為被告無罪之諭知。
據上論斷，應依刑事訴訟法第452條、第301條第1 項之規定，判
決如主文。
本件經檢察官龔書安到庭執行職務。
中    華    民    國    99    年    3     月    29    日
                  刑事第三庭    法  官  李世華
以上正本證明與原本無異。
如不服本判決應於收受送達後10日內向本院提出上訴書狀，並應
敘述具體理由。其未敘述上訴理由者，應於上訴期間屆滿後20日
內向本院補提理由書(均須按他造當事人之人數附繕本)「切勿逕
送上級法院」。告訴人或被害人如對於本判決不服者，應具備理
由請求檢察官上訴，其上訴期間之計算係以檢察官收受判決正本
之日期為準。
中    華    民    國    99    年    3     月    29    日
                                書記官

司法院資訊處製作；財團法人民間司法改革基金會備份。
